臺灣桃園地方法院刑事判決　　　　　　　 99年度訴字第910號
公　訴　人　臺灣桃園地方法院檢察署檢察官
被　　　告　王曉融
選任辯護人　李永裕律師
　　　　　　陳力揚律師
上列被告因偽造文書等案件，經檢察官提起公訴（99年度偵緝字
第714號），本院判決如下：
    主  文
王曉融共同偽造準公文書，足以生損害於公眾或他人，處有期徒
刑壹年，減為有期徒刑陸月。
    事  實
一、王曉融透過某姓名年籍不詳綽號「YUKI」之成年男子介紹，
    而與某姓名年籍不詳綽號「王校長」之成年男子及其所屬人
    蛇集團成年成員，共同基於偽造準公文書及交付中華民國護
    照、登機證以掩護不詳國籍人民轉機偷渡前往香港等地牟利
    之犯意聯絡，約由該集團某不詳姓名成員負責將偷渡客帶至
    桃園國際機場，由「王校長」以不詳管道取得LAI TING MAN
    （中文名：賴丁滿）、MA HSIAO HU 之護照，再由王曉融交
    付登機證、護照予偷渡客，掩護某不詳國籍人民以國人名義
    偷渡前往香港等地，事成之後王曉融即可取得新臺幣（下同
    ）數千元為酬勞。謀議既定，「王校長」即先於不詳時地，
    取得人蛇集團成員預先準備之LAI TING MAN、 MA HSIAO HU
    由臺北飛往香港之機票，及利用某不知情刻印人員偽造如附
    表編號1 所示之中華民國出境查驗圓形戳章（非公印）1 個
    ，再於95年6 月20日上午7 時許，駕駛自用小客車前往臺北
    市○○街66號搭載王曉融至桃園國際機場第二航廈出境大廳
    ，由王曉融依「王校長」指示，持LAI TING MAN、MA HSIAO
    HU之護照及機票，至長榮航空公司櫃臺辦理報到劃位，取得
    LAI TING MAN搭乘95年6 月20日上午10時20分長榮航空公司
    編號BR0867號班機由臺北飛往香港之登機證。王曉融取得上
    開登機證後，旋交由「王校長」，由「王校長」持如附表編
    號1 所示偽造之中華民國出境查驗圓形戳章，蓋於LAI TING
    MAN 上開登機證，表示業經證照查驗人員審核通過出境之證
    明意思後，王曉融再持往桃園國際機場第二航廈管制區與偷
    渡客會合，欲將之交付予偷渡客，利用長榮航空公司航空器
    運送非運送契約應載之人即某不詳國籍人民至香港，足以生
    損害於入出境管理機關對於旅客出境管理之正確性、長榮航
    空公司對於搭機旅客身分查核之正確性及LAI TING MAN。嗣
    同日上午9 時50分許，因該班機即將起飛，王曉融久候不到
    該名偷渡客，且長榮航空公司櫃臺劃位人員黃耀萱欲歸還王
    曉融辦理劃位手續時所交付之MA HSIAO HU 機票，幾經尋找
    ，在管制區C6登機門前覓得王曉融，經王曉融表示LAI TING
    MAN 未及抵達，已不出國，黃耀萱要求其返還LAI TING MAN
    之登機證，王曉融始自隨身包包中取出LAI TING MAN登機證
    之旅客收執聯1 張（背面蓋有如附表編號2 所示偽造之中華
    民國出境查驗圓形戳印半枚），未及交付上開登機證予偷渡
    客而未得逞。
二、案經內政部警政署航空警察局移送臺灣桃園地方法院檢察署
    檢察官偵查起訴。
    理  由
壹、證據能力部分：
一、按被告之自白，非出於強暴、脅迫、利誘、詐欺、疲勞訊問
    、違法羈押或其他不正之方法，且與事實相符者，得為證據
    ，刑事訴訟法第156 條第1 項定有明文。被告王曉融雖於本
    院審理時爭執其於警詢中所稱辦理LAI TING MAN之登機證將
    可取得數千元報酬之白白，係因警察表示一定有對價關係才
    隨便說說云云。然經本院勘驗被告於98年9 月24日之警詢錄
    音帶，以查明警察於製作被告警詢筆錄時，究有無任何對被
    告為強暴、脅迫或利誘等不正方法之訊問，勘驗結果為：警
    詢錄音連續無中斷，警員詢問被告之過程中，問話語氣、態
    度均相當平和，被告回答警員問題時語氣亦屬自然，並無威
    脅、利誘或以其他不正方法要求被告坦承犯罪之情事。警詢
    筆錄之記載與警詢錄音帶聽譯之內容雖有些許出入，然就被
    告主動供認辦理登機證可取得數千元報酬一情，筆錄之記載
    與被告回答之內容並無不符，此有本院100 年1 月7 日準備
    程序筆錄記載之警詢錄音譯文及勘驗結果附卷足參（見本院
    卷第76至83頁）。堪認司法警察對被告製作警詢筆錄之過程
    未以不正方式詢問、筆錄全程連續錄音、筆錄所載與被告陳
    述內容相符，是依刑事訴訟法第156 條第1 項規定，被於警
    詢之自白、供述自得為證據。
二、次按「被告以外之人於審判外之陳述，雖不符刑事訴訟法第
    159 條之1 至第159 條之4 之規定，而經當事人於審判程序
    同意作為證據，法院審酌該言詞陳述或書面陳述作成時之情
    況，認為適當者，亦得為證據。當事人、代理人或辯護人於
    法院調查證據時，知有刑事訴訟法第159 條第1 項不得為證
    據之情形，而未於言詞辯論終結前聲明異議者，視為有前項
    之同意。」，刑事訴訟法第159 條之5 亦有明定。查本判決
    所引用以下審判外作成之相關供述證據，公訴人、被告及辯
    護人於本院準備程序、審判期日均表示無意見而不予爭執，
    亦未於言詞辯論終結前聲明異議，本院審酌上開證據資料製
    作時之情況，尚無違法取得及證明力明顯過低之瑕疵，認以
    之作為證據應屬適當，而其餘所依憑判斷之非供述證據，本
    院亦查無有何違反法定程序取得之情形，且上開各該證據均
    經本院於審判期日依法進行證據之調查、辯論，被告於訴訟
    上之防禦權，已受保障，故上開證據資料均有證據能力。
貳、實體部分：
一、訊據被告王曉融就於上揭時地持LAI TING MAN之護照、機票
    向長榮航空櫃臺人員代辦報到劃位，而取得LAI TING MAN搭
    乘編號BR0867號班機由臺北飛往香港之登機證等情固坦認屬
    實，惟矢口否認有何偽造準公文書及交付登機證使他人搭機
    偷渡之犯行，辯稱：是受「王校長」委託所辦理，後來登機
    時間將到，LAI TING MAN仍未出現，就將LAI TING MAN之護
    照、登機證交給「王校長」，不知何以LAI TING MAN之登機
    證會夾在其登機資料中，亦不知登機證上何以會遭人蓋用出
    境查驗戳印云云，經查：
(一)、被告係以LAI TING MAN本人刻正坐在桃園國際機場第二航廈
    大廳之旅客等候區為由，向長榮航空公司櫃臺劃位人員黃耀
    萱辦理LAI TING MAN之報到劃位手續，而取得LAI TING MAN
    搭乘95年6 月20日上午10時20分長榮航空公司編號BR0867號
    班機由臺北飛往香港之登機證，嗣該班機起飛前，黃耀萱欲
    返還被告辦理劃位手續時所交付之MA HSIAO HU 機票，幾經
    尋找，在管制區C6登機門前覓得被告後，發現LAI TING MAN
    尚未登機，且被告表示LAI TING MAN未及抵達，已不出國，
    經黃耀萱要求應返還LAI TING MAN之登機證，被告始自隨身
    包包中取出LAI TING MAN登機證之旅客收執聯1 張，且該登
    機證背面已蓋有如附表編號2 所示偽造之中華民國出境查驗
    圓形戳印等節，業據證人黃耀萱於檢察官訊問及本院審理時
    證稱：當時被告拿他本人及另2 人的護照、機票向我辦理報
    到、劃位，我發現只有被告一人在櫃臺前，詢問他護照上的
    另兩人在何處時，被告表示他友人LAI TING MAN已經到場，
    另一位MA HSIAO HU 尚未到，且告知LAI TING MAN就坐在後
    面座位區，我就往後方座位區看一下，當時只有一個人坐在
    那邊，我認為那就是委託劃位的人，因此將被告及LAI TING
    MAN 之登機證發給被告。因為一開始幫被告劃了3 個機位，
    收了3 張機票，另一張登機證還扣在我這，而班機起飛前40
    分鐘快關櫃時，原本說要來的旅客即MA HSIAO HU ，還沒有
    來向我拿登機證，組長指示我取消這個劃位紀錄，我就在機
    場報到櫃臺附近找被告，希望將不應收取的該張機票返還被
    告，但都找不到人，最後我到管制區的登機門等被告，等飛
    機快要起飛，旅客都差不多登機完，只剩下被告和他的同行
    者LAI TING MAN尚未登機時，我看到被告一個人從3 樓下來
    ，要從2 樓的登機門進入飛機，我便問他與他同行原本坐在
    後方座位的友人在何處，他說那個人沒有來，不出國了，我
    告知被告應歸還登機證，他起初不願意，經我不斷要求，被
    告才不情願的從包包中拿出一張僅剩旅客收執聯不完整的登
    機證，我詢問被告大截的登機證在哪裡，他不回答我，因為
    當時飛機快起飛了，我沒有深究，就拿著這張不完整的登機
    證回櫃台交給我們督導，督導看完後，發現這張登機證蓋了
    出境章，我們公司再將這張登機證交給證照查驗隊檢查，發
    現這個出境章是假的，當天被告搭乘之班機，艙單上旅客人
    數與實際旅客人數相符，被告代辦劃位之同行友人並未登機
    等情綦詳（見99年度偵緝字第714 號卷第39至41頁，本院卷
    第32至34頁背面、第36頁背面），並經被告於警詢自白：王
    先生於95年6 月20日早上到臺北市○○街66號我住處，載我
    到桃園機場第二航廈出境大廳去劃位，他拿3 本護照給我，
    我總共向長榮航空櫃臺劃位取得2 張登機證，我自己有1 張
    登機證，要進關查驗護照之前，王先生將另1 張登機證交給
    我，他交給我時，登機證上面就蓋過章了，這章就已經蓋好
    了已經檢查好了，這整個事情全部都是王先生在主導的，他
    要我怎麼做我就怎麼做，介紹王先生給我認識的朋友「YUKI
    」說，王先生事後會答謝我，大概要給我幾千塊，「YUKI」
    都稱王先生為「王校長」，我也稱他為「王校長」，辦理劃
    位時坐在後面座位區的人就是王先生。另外一個人他說要來
    ，我一直在那邊等他，但他沒有來，一直沒有找到這個人，
    最後航空公司找我拿回那張登機證等語不諱，有本院勘驗被
    告警詢筆錄之譯文在卷可憑（見本院卷第77頁背面至78頁、
    第80頁背面至82頁）。此外，復有LAI TING MAN名義之登機
    證、旅客入出境記錄查詢3 紙等件在卷可稽（見98年度偵字
    第27287 號卷第9 頁，99年度審訴字第1870號卷第23至25頁
    ）。經將查獲扣案之LAI TING MAN名義登機證送請內政部警
    政署航空警察局鑑定結果，該登機證背面所蓋之編號257 號
    中華民國出境查驗章戳印，與真版之編號257 號中華民國出
    境查驗章戳印樣本相比，所使用之字型及油墨顏色均不同，
    且刻工較粗糙、無防偽暗記，為偽造之出境查驗章戳印無訛
    ，此亦有內政部航空警察局證照查驗隊95年7 月5 日鑑識報
    告，與內政部入出國及移民署99年12月21日移署境桃鑑憲字
    第0991087561號函文說明在卷可佐（見98年度偵字第 27287
    號卷第9 頁，本院卷第54頁）。且LAI TING MAN於該日確無
    出境，有上開旅客入出境紀錄查詢資料及本院辦理刑事案件
    電話紀錄查詢表各1 份附卷足參（見99年度審訴字第1870號
    卷第23至26頁），而因被告代辦劃位之同行者並未登機，長
    榮航空公司乃在電腦管理系統中將已領取登機證之該名旅客
    名單（即指LAI TING MAN）予以註銷，被告當天搭乘班機之
    艙單旅客人數與實際登機旅客人數相符一節，亦據證人黃耀
    萱證述明確（見99年度偵緝字第714 號卷第40頁，本院卷第
    33背面、第34頁），核與被告所稱：另外一個人說要來，我
    一直在那邊等他，但他沒有來，一直沒有找到這個人等語相
    符，足證被告依「王校長」指示辦理LAI TING MAN報到劃位
    時，明知LAI TING MAN本人並未在場，卻仍向長榮航空公司
    櫃臺人員佯指他人稱係LAI TING MAN已到場，因而取得 LAI
    TING MAN之登機證，嗣王校長將上開登機證交予被告時，被
    告已明確知悉其上蓋有出境查驗戳印，猶攜入機場管制區，
    在機場管制區遍尋欲使用該登機證之人，僅因未等到該人，
    故尚未交付登機證，嗣該班機起飛前，經長榮航空公司櫃臺
    人員不斷要求索還該登機證，被告始自隨身包包內取出 LAI
    TING MAN登機證之一聯，而該LAI TING MAN登機證背面所蓋
    圓形戳印確係偽造之中華民國出境查驗戳印，至為明確。
(二)、又凡出境旅客持憑護照等有效證件及登機證，經內政部入出
    國及移民署查驗身分相符且無禁止出國情形後，即於護照及
    登機證核蓋戳章，完成查驗程序。旅客持憑該登機證至登機
    門，由航空公司地勤人員檢視有無出境查驗戳印，據此再次
    確認旅客已通過證照查驗程序，始准予登機出國，厥為一般
    旅客入出國境時所週知之事實。換言之，旅客出國係於通關
    時由內政部入出國及移民署官員查驗證照，並於航空公司所
    核發之登機證上蓋用查驗戳章，是通關查驗前，若所持之登
    機證已蓋用查驗戳印，顯然未經正常海關查驗程序，該蓋用
    之查驗戳印自屬偽造無疑。且偷渡人蛇集團成員，對於偷渡
    人士將冒用他人之護照、登機證及其他旅行文件，及偽造官
    方相關用印，始能掩護偷渡犯行順利過境抵達目的地，自有
    認知。而被告乃年齡逾60歲久歷世故之成年人，教育程度為
    大學畢業，有被告警詢筆錄所載個人資本資料可憑（見98年
    度偵字第27287 號卷第4 頁），且其入出境之次數繁多，亦
    有被告之旅客入出境紀錄查詢結果一件紙附卷可稽（見98年
    度偵字第27287 號卷第13頁），復據被告供認自93年起即開
    始出國，來來去去，經常往返於中國大陸與臺灣之間等情屬
    實（見99年度偵緝字第714 號卷第3 頁背面、第14頁），是
    其相關旅遊知識經歷甚為豐富，對上情自難委諸不知，詎其
    明知「王校長」在其進關查驗證照前所交付之LAI TING MAN
    登機證上已蓋有出境查驗戳印，若將之交予素昧平生之人，
    顯遭利用為偷渡或為其他不法情事，竟為圖「王校長」事後
    答謝之數千元報酬，猶將之攜入機場管制區，在機場管制區
    遍尋欲使用該登機證之人，被告顯有偽造準公文書及交付登
    機證以掩護不詳國籍人民搭機偷渡之認識與故意，顯見被告
    與「王校長」等人對於以上開方式使不詳國籍人民偷渡至香
    港等地犯行之分工方式，均早已認知，至為灼然。綜據上證
    ，本件被告及共犯「王校長」等人事先早有通盤之計劃，各
    自分工擔任偷渡集團之各個角色，而由「王校長」指示被告
    至桃園國際機場長榮航空公司櫃臺辦理劃位，領取LAI TING
    MAN 名義之登機證，並由「王校長」持利用不知情之刻印人
    員所刻偽造之中華民國出境查驗圓形戳章，蓋用於LAI TING
    MAN 名義之登機證上，再由被告將之攜至機場管制區內，與
    偷渡者會合，欲將之交付予偷渡客冒名使用，因久候不到該
    名偷渡者，始未及交付上開登機證等事實，均堪認定。被告
    與「王校長」等人間，就上開犯行，有犯意聯絡及行為分擔
    甚明。
(三)、被告雖以上揭情詞置辯，惟其於警詢業自白：王先生於95年
    6 月20日早上到臺北市○○街66號我住處，載我到桃園機場
    第二航廈出境大廳去劃位，他拿3 本護照給我，我總共向長
    榮航空櫃臺劃位取得2 張登機證，我自己有1 張登機證，要
    進關查驗護照之前，王先生將另1 張登機證交給我，他交給
    我時，登機證上面就蓋過章了，這章就已經蓋好了已經檢查
    好了，這整個事情全部都是王先生在主導的，他要我怎麼做
    我就怎麼做，介紹王先生給我認識的朋友「YUKI」說，王先
    生事後會答謝我，大概要給我幾千塊，「YUKI」都稱王先生
    為「王校長」，我也稱他為「王校長」，辦理劃位時坐在後
    面座位區的人就是王先生。另外一個人他說要來，我一直在
    那邊等他，但他沒有來，一直沒有找到這個人，最後航空公
    司找我拿回那張登機證等語不諱，有本院勘驗被告警詢筆錄
    之譯文在卷可憑（見本院卷第77頁背面至78頁、第80頁背面
    至82頁）。其嗣後翻稱不知何以LAI TING MAN之登機證會夾
    在其登機資料中，亦不知登機證上何以會遭人蓋用查驗出境
    戳印云云，無非係事後卸責之詞，洵難採信。
(四)、第按以自己共同犯罪之意思，參與實施犯罪構成要件以外之
    行為，或以自己共同犯罪之意思，事先同謀，而由其中一部
    分人實施犯罪之行為者，均為共同正犯。司法院大法官釋字
    第109 號解釋著有明文。又共同正犯係在合同之犯罪意思聯
    絡之內，相互利用他方之行為，共同合力實施完成犯罪，故
    共同正犯中之一人對於其他共同正犯所實施之犯罪行為，仍
    應負全部責任。被告經由「YUKI」之介紹，事前與「王校長
    」謀議而應允參與犯罪，顯係以自己共同犯罪之意思而參與
    ，其既已知悉「王校長」等人掩護不詳國籍人民偷渡至香港
    等地之犯罪行為態樣，且又參與辦理劃位取得登記證，欲將
    登機證、護照交予偷渡客之行為，雖並未參與其他犯罪構成
    要件之行為，然而其對於「王校長」等人蛇集團成員及偷渡
    者所各自負責分擔實施之犯罪行為，顯然均在合同犯罪意思
    聯絡之內，自應負全部責任。被告辯稱其未參與偽造登機證
    上蓋用之出境查驗戳印、未交付登機證，故不構成犯罪云云
    ，自無可採。
(五)、綜上所述，被告所辯情詞，顯係事後卸責之詞，難以憑信。
    本件事證已臻明確，其犯行洵堪認定，應予依法論科。
二、論罪科刑：
(一)、比較新舊法部分：
    被告行為後，刑法部分條文業經修正公布，並於95年7 月 1
    日施行，其中修正後刑法已刪除第55條牽連犯之規定，且刑
    法關於第28條共同正犯之範圍、第33條第5 款罰金刑之最低
    額，皆有變更。另被告行為後罰金罰鍰提高標準條例亦於95
    年5 月17日修正刪除第2 條，自95年7 月1 日施行；嗣又於
    98年4 月29日經總統公布廢止，並於98年5 月1 日生效。就
    牽連犯部分，修正前刑法第55條有關「犯一罪而其方法或結
    果之行為犯他罪名者，從一重處斷」之規定，業經修正刪除
    ；關於共同正犯之規定，刑法第28條原規定：「二人以上共
    同『實施』犯罪之行為者，皆為共同正犯。」，修正後刑法
    第28條則規定：「二人以上共同『實行』犯罪之行為者，皆
    為共同正犯。」，將舊法之「實施」修正為「實行」。原「
    實施」之概念，包含陰謀、預備、著手及實行等階段之行為
    ，修正後僅共同實行犯罪行為始成立共同正犯。是新法共同
    正犯之範圍已有限縮，排除陰謀犯、預備犯之共同正犯；關
    於法定罰金刑最低度部分，由修正前刑法第33條第5 款規定
    為銀元1 元以上，依廢止前罰金罰鍰提高標準條例第1 條前
    段提高10倍為銀元10元（折算為新臺幣30元）以上，修正後
    刑法第33條第5 款則修正為新臺幣1 千元以上，以百元計算
    。再被告行為後，入出國及移民法亦於96年12月26日修正公
    布，並自97年8 月1 日施行，其中就「在機場、港口以交換
    、交付證件或其他非法方法，利用航空器、船舶或其他運輸
    工具運送非運送契約應載之人至他國者」之處罰，其規定原
    列於第53條第1 項，法定刑為3 年以下有期徒刑、拘役或科
    或併科新臺幣100 萬元以下罰金，修正後則移列為同法第73
    條第1 項，並增加非法移民之目的地為「我國」者同受處罰
    之規定，且法定刑修正為5 年以下有期徒刑，得併科新臺幣
    200 萬元以下罰金。本件被告行為後法律有變更，就罪刑部
    分，比較行為時法與裁判時法，被告所犯之偽造準公文書罪
    與在機場以交付證件利用航空器運送非運送契約應載之人至
    他國未遂罪間，係以偽造準公文書罪為方法，以達成在機場
    交付證件利用航空器運送非運送契約應載之人至他國未遂之
    目的，二罪間有方法與目的之牽連關係，依被告行為時之入
    出國及移民法第53條規定及刑法第55條之規定，應從一重依
    偽造準公文書罪處斷；依裁判時法，則被告所犯之偽造準公
    文書罪與在機場以交付證件利用航空器運送非運送契約應載
    之人至他國未遂罪，二罪應分論併罰，且在機場以交付證件
    利用航空器運送非運送契約應載之人至他國罪之法定刑已提
    高為「處5 年以下有期徒刑，得併科新臺幣200 萬元以下罰
    金」；就共同正犯之修正，裁判時法範圍較小雖較有利，然
    以本件被告所為偽造準公文書罪，不論適用行為時法或裁判
    時法，均應論以共同正犯；關於罰金刑最低度，修正後刑法
    第33條第5 款所定罰金之最低數額，較之修正前提高，縱裁
    判時法得依未遂犯減輕，減輕後之罰金刑最低度，亦較行為
    時法為重。是綜其全部結果而為比較，以行為時法有利於被
    告，依刑法第2 條第1 項前段規定，自應適用行為時法即修
    正前之入出國及移民法第53條暨修正前之刑法規定論處。至
    刑法第26條前段未遂犯之處罰，得按既遂犯之刑減輕其刑之
    規定，修正後固將之移列至第25條第2 項，惟此項修正僅屬
    條文之移列，非屬法律變更問題，附此指明。
(二)、按內政部入出國及移民署國境事務大隊之公務員，於執行入
    出國境旅客證照查驗職務時，在職務上製作表示入出國境旅
    客（人民）經受查驗完畢之證明，縱以戳章型式在護照內頁
    或登機證簽證欄上填記，既非護照、旅券或登機證之本體，
    復與關於護照、登機證持有人之品行、能力、服務或其他相
    類之證書無涉，自非刑法第212 條規定之特種文書，而屬於
    同法第220 條規定之準公文書；且該圓形戳章亦非表示人格
    證明符號之印章，偽造入出境查驗戳章蓋用在護照內頁或登
    機證上，係為公務員職務上製作表示旅客入出國境經查驗證
    照完畢之意思，應論以刑法第211 條、第220 條之偽造以文
    書論之公文書罪（最高法院92年度台上字第902 號、81年度
    台非字第175 號判決意旨參照）。
(三)、是核被告所為，係犯修正前入出國及移民法第53條第1 項、
    第2 項之在機場交付證件利用航空器運送非運送契約應載之
    人至他國未遂罪及刑法第211 條、第220 條第1 項之偽造準
    公文書罪。被告等偽造中華民國出境查驗圓形戳章之行為，
    屬偽造準公文書之階段行為，不另論罪。被告所犯之偽造準
    公文書罪與在機場以交付證件利用航空器運送非運送契約應
    載之人至他國未遂罪間，係以偽造準公文書罪為方法，以達
    成在機場交付證件利用航空器運送非運送契約應載之人至他
    國未遂之目的，二罪間有方法與目的之牽連關係，依修正前
    刑法第55條之規定，應從一重依偽造準公文書罪處斷。又共
    同正犯，係共同實行犯罪行為之人，在共同意思範圍內，各
    自分擔犯罪行為之一部，相互利用他人之行為，以達其犯罪
    之目的，其成立不以全體均參與實行犯罪構成要件之行為為
    必要。共同正犯之意思聯絡，原不以數人間直接發生者為限
    ，即有間接之聯絡者，亦包括在內，復不限於事前有所謀議
    ，僅於行為當時有共同犯意之聯絡，於行為當時，基於相互
    之認識，不論明示通謀或相互間默示合致，以共同犯罪之意
    思參與，均屬之。而行為分擔，亦不以每一階段皆有參與為
    必要，倘具有相互利用其行為之合同意思所為，仍應負共同
    正犯之責，蓋共同正犯，於合同意思範圍內，組成一共犯團
    體，團體中任何一人之行為，均為共犯團體之行為，他共犯
    均須負共同責任，初無分別何一行為係何一共犯所實行之必
    要（最高法院28年上字第3110號、73年台上字第1886號、77
    年台上字第2135號判例意旨參照）。被告與姓名年籍不詳綽
    號「王校長」及其所屬人蛇集團成年成員間，就上開罪行，
    有直接或間接之犯意聯絡，各人分擔實施一部犯罪行為，仍
    屬共同正犯。被告等利用不知情之刻印人員偽造如附表編號
    1 所示之中華民國出境查驗圓形戳章部分，係間接正犯。被
    告雖未將登機證交予不詳國籍人民之偷渡者即被查獲，尚未
    生利用航空器運送非運送契約應載之人至他國之結果，惟已
    著手犯罪，僅實害行為尚未發生，屬於未遂犯，應依刑法第
    25條第2 項規定，減輕其刑。起訴意旨誤認被告此部分所為
    係犯修正前入出國及移民法第53條第1 項之在機場交付證件
    ，利用航空器運送非運送契約應載之人至他國既遂罪，尚有
    誤會，惟此僅係犯罪階段認定有誤，不生變更起訴法條之問
    題。
(四)、爰審酌被告因貪圖小利，甘淪為人蛇集團一員，採分工方式
    ，欲交付所取得登機證，協助非運送契約所載之人搭機前往
    香港，助長偷渡歪風，紊亂國際間入出境管制秩序，且犯後
    一再飾詞狡辯，未具悔悟之意，兼衡其犯罪之動機、目的、
    手段、生活狀況、智識程度及素行等一切情狀，量處如主文
    所示之刑。又中華民國96年罪犯減刑條例業於96年7 月4 日
    公布，於同年月6 日生效，依該條例第16條規定，自96年 7
    月16日施行；本件被告犯罪係在96年4 月24日以前，於該條
    例施行後之99年4 月14日始經通緝，有臺灣桃園地方法院檢
    察署99年4 月14日桃檢堂偵愛緝字第1475號通緝書1 紙附卷
    可按（見98年度偵字第27287 號卷第35頁），嗣於99年4 月
    18日緝獲，並非於該條例施行前經通緝，無該條例所規定不
    得減刑之情形，應依該條例第2 條第1 項第3 款規定，減其
    宣告刑2 分之1 ，而減刑如主文所示之刑。
(五)、沒收部分：
    扣案如附表編號2 所示之登機證旅客收執聯上蓋有偽造之中
    華民國出境查驗圓形戳印，為準公文書，與純正之公文書有
    別，即與同法第219 條所定之印章、印文不同，而不得適用
    刑法第219 條作為沒收之依據（最高法院49年台上字第 678
    號判例意旨參照），且該登機證旅客收執聯既已由被告交付
    長榮航空公司櫃臺人員黃耀萱持有，已非屬被告所有之物，
    自不得宣告沒收。至於如附表編號1 所示偽造之中華民國出
    境查驗圓形戳章1 個，固係共犯「王校長」所有供本案犯罪
    所用之物，以及如附表編號3 所示之登機證查驗聯上雖亦蓋
    有偽造之中華民國出境查驗圓形戳印半枚，且係由「王校長
    」蓋用其上，同屬「王校長」所有供本件犯罪所用之物，然
    均未據扣案，上開偽造之中華民國出境查驗圓形戳章以及登
    機證查驗聯現是否尚在均屬不明，為免將來執行之困難與爭
    議，爰不另為沒收之諭知，附此敘明。
據上論斷，應依刑事訴訟法第299 條第1 項前段，修正前入出國
及移民法第53條第1 項、第2 項，刑法第11條前段、第2 條第 1
項前段、第211 條、第220 條第1 項、第25條第2 項，修正前刑
法第28條、第55條，中華民國96年罪犯減刑條例第2 條第1 項第
3 款、第7 條，判決如主文。
本案經檢察官張聰耀到庭執行職務。
中    華    民    國   100    年    1     月    27    日
                  刑事第五庭  審判長法  官  潘政宏
                                    法  官  張詠惠
                                    法  官  劉淑玲
以上正本證明與原本無異。
如不服本判決應於收受判決後10日內向本院提出上訴書狀，並應
敘述具體理由。其未敘述上訴理由者，應於上訴期間屆滿後20日
內向本院補提理由書(均須按他造當事人之人數附繕本)「切勿逕
送上級法院」。
                                    書記官  許婉茹
中    華    民    國   100    年    1     月    28    日
附錄本案論罪科刑依據之法條：
修正前入出國及移民法第53條：
在機場、港口以交換、交付證件或其他非法方法，利用航空器、
船舶或其他運輸工具運送非運送契約應載之人至他國者，處3 年
以下有期徒刑、拘役或科或併科新臺幣100 萬元以下罰金。
前項之未遂犯，罰之。
中華民國刑法第211 條：
偽造、變造公文書，足以生損害於公眾或他人者，處 1 年以上
7 年以下有期徒刑。
中華民國刑法第220 條：
在紙上或物品上之文字、符號、圖畫、照像，依習慣或特約，足
以為表示其用意之證明者，關於本章及本章以外各罪，以文書論
。
錄音、錄影或電磁紀錄，藉機器或電腦之處理所顯示之聲音、影
像或符號，足以為表示其用意之證明者，亦同。
附表：
┌──┬──────────────────────────────┬───┐
│編號│名稱                                                        │數量  │
├──┼──────────────────────────────┼───┤
│ 1  │偽造之「中華民國 ROC IMMIGRATION （257 ） TAIPEI JUN20. 2006│1 個  │
│    │DEPARTED出境」查驗圓形戳章                                  │      │
├──┼──────────────────────────────┼───┤
│ 2  │LAI TING MAN名義之長榮航空公司編號BR0867號班機登機證之旅客收│1 張  │
│    │執聯（其上蓋有偽造之「中華民國ROC IMMIGRATION （257 ）TAIPEI│      │
│    │JUN20.2006 DEPARTED 出境）」查驗圓形戳印半枚）              │      │
├──┼──────────────────────────────┼───┤
│ 3  │LAI TING MAN名義之長榮航空公司編號BR0867號班機登機證之查驗聯│1 張  │
│    │（其上蓋有偽造之「中華民國ROC IMMIGRATION （257 ）TAIPEI JUN│      │
│    │20.2006 DEPARTED 出境）」查驗圓形戳印半枚）                 │      │
└──┴──────────────────────────────┴───┘